---
title: "Розклад часових рядів"
output:
  github_document:
    toc: TRUE
    theme: united
    toc_depth: 3
    number_sections: true
    highlight: tango
---

Мета: отримати тренди, сезонні коливання, випадкові відхилення різними методами.

Дані:
 - Сумарна кількість:
  - підтверджених випадків для України,
  - летальних випадків для України,
  - одужання для України,
 - Добова кількість підтверджених випадків для:
  - України
  - Київ

https://otexts.com/fpp3/decomposition.html

```{r, echo = FALSE}
knitr::opts_chunk$set(fig.retina=2, fig.path = "fig_decompose/")
```

# Огляд

 - Сумарна кількість:

  - підтверджених випадків для України,

  - летальних випадків для України,

  - одужання для України,

Інший метод побудови, лінії різного кольору.

```{r}
Sys.setlocale(category="LC_ALL",locale="uk_UA.utf8" )
library(tidyverse)
library(tsibble)
library(feasts)
```

```{r}
area_dyn <- read_csv('../covid19_by_area_type_hosp_dynamics.csv')

daily_area_dyn <- area_dyn %>%
    select(zvit_date, new_susp, new_confirm, new_death, active_confirm) %>%
    group_by(zvit_date) %>%
    summarise(new_susp = sum(new_susp),
              new_confirm = sum(new_confirm),
              new_death = sum(new_death),
              active_confirm = sum(active_confirm))

daily_area_dyn <- daily_area_dyn %>%
    mutate(Cdate = as.Date(strptime(zvit_date, "%Y-%m-%d")))

## collapse several columns into a single column "value" (key-value
## pair) factored by the column named "variable"
daily_area_gath <- daily_area_dyn %>%
    select(Cdate, new_susp, new_confirm, new_death, active_confirm) %>%
    pivot_longer(-Cdate, names_to = "variable", values_to = "value")
```

```{r daily_ukraine_chart_all, fig.width=9, fig.height=5.7}
(ggplot(daily_area_gath, aes(x=Cdate,y=value))
    + geom_point(aes(color = variable))
    + geom_line(aes(color = variable, linetype = variable))
    + theme_light())
```

```{r daily_ukraine_chart_confirm, fig.width=9, fig.height=5.7}
(ggplot(daily_area_dyn, aes(x=Cdate,y=new_confirm))
    + geom_point()
    + geom_line()
    + geom_smooth()
    + theme_light())
```

```{r daily_ukraine_chart_susp, fig.width=9, fig.height=5.7}
(ggplot(daily_area_dyn, aes(x=Cdate,y=new_susp))
    + geom_point()
    + geom_line()
    + theme_light())
```

```{r daily_ukraine_chart_death, fig.width=9, fig.height=5.7}
(ggplot(daily_area_dyn, aes(x=Cdate,y=new_death))
    + geom_point()
    + geom_line()
    + theme_light())
```

# Ковзне середнє

Побудуємо [ковзне середнє](https://otexts.com/fpp3/moving-averages.html) 5-го та 7-го порядків:

```{r}
daily_area_dyn_ma <- daily_area_dyn %>%
    mutate(new_confirm_5ma = slide_dbl(new_confirm, mean, .size = 5, .align = "center"),
           new_confirm_7ma = slide_dbl(new_confirm, mean, .size = 7, .align = "center"),
           active_confirm_7ma = slide_dbl(active_confirm, mean, .size = 7,
                                          .align = "center"),
           new_death_7ma = slide_dbl(new_death, mean, .size = 7, .align = "center")) %>%
    as_tsibble(index=Cdate) %>%
    filter(Cdate > as.Date('2020-04-01'))
```

Нових підтверджених захворювань

```{r new_confirm_ma}
daily_area_dyn_ma %>%
    autoplot(new_confirm) +
    autolayer(daily_area_dyn_ma, new_confirm_5ma, color='red') +
    autolayer(daily_area_dyn_ma, new_confirm_7ma, color='blue') +
    xlab("") + ylab("Кількість нових випадків") +
    ggtitle("Ковзні середні 5-го та 7-го порядків") +
    guides(colour=guide_legend(title="series")) +
    theme_light()
```

Нині хворих

```{r active_confirm_ma}
daily_area_dyn_ma %>%
    autoplot(active_confirm) +
    autolayer(daily_area_dyn_ma, active_confirm_7ma, color='blue') +
    xlab("") + ylab("Кількість нині хворих") +
    ggtitle("Ковзна середня 7-го порядку") +
    guides(colour=guide_legend(title="series")) +
    theme_light()
```

Кількість летальних випадків

```{r new_death_ma}
daily_area_dyn_ma %>%
    autoplot(new_death) +
    autolayer(daily_area_dyn_ma, new_death_7ma, color='blue') +
    xlab("") + ylab("Кількість летальних випадків") +
    ggtitle("Ковзна середня 7-го порядку") +
    guides(colour=guide_legend(title="series")) +
    theme_light()
```

# Декомпозиція

## Класичний розклад

[Класичний
розклад](https://otexts.com/fpp3/classical-decomposition.html)
часового ряду на складові:

- тренд
- сезонні відхилення
- випадкові коливання (шум)

```{r classical_new_confirm}
daily_area_dyn_ma %>%
  model(classical_decomposition(new_confirm, type = "additive")) %>%
  components() %>%
  autoplot() + xlab("") +
  ggtitle("Класичний адитивний розклад нових підтверджених захворювань")
```

## Методом X11

```
[1] The X11 method only supports monthly (`period = 12`) and quarterly (`period = 4`) seasonal patterns
```

## SEATS

<!-- ```{r} -->
<!-- seats_dcmp <- daily_area_dyn_ma %>% -->
<!--   model(seats = feasts:::SEATS(new_confirm)) %>% -->
<!--   components() -->

<!-- autoplot(seats_dcmp) + xlab("Year") + -->
<!--   ggtitle("SEATS decomposition of total US retail employment") -->
<!-- ``` -->

## STL

STL is a versatile and robust method for decomposing time series. STL
is an acronym for “Seasonal and Trend decomposition using Loess”,
while Loess is a method for estimating nonlinear relationships. The
STL method was developed by Cleveland, Cleveland, McRae, & Terpenning
(1990).

https://otexts.com/fpp3/stl.html

```{r stl_new_confirm}
stl_dcmp <- daily_area_dyn_ma %>%
    model(STL(new_confirm ~ trend(window=7) + season(window='periodic'),
              robust = TRUE)) %>%
    components()

autoplot(stl_dcmp)
```

# Прогнозування з декомпозицією

https://otexts.com/fpp3/forecasting-decomposition.html

## Нових захворювань

```{r forecast_fit_dcmp_confirm}
fit_dcmp_confirm <- daily_area_dyn_ma %>%
    model(stlf = decomposition_model(
              STL(new_confirm ~ trend(window = 7), robust = TRUE),
              NAIVE(season_adjust)))

fit_dcmp_confirm %>%
    forecast() %>%
    autoplot(daily_area_dyn_ma)
```

## Активних

```{r forecast_fit_dcmp_active}
fit_dcmp_active <- daily_area_dyn_ma %>%
    model(stlf = decomposition_model(
              STL(active_confirm ~ trend(window = 7), robust = TRUE),
              NAIVE(season_adjust)))

fit_dcmp_active %>%
    forecast() %>%
    autoplot(daily_area_dyn_ma)
```

[Повернутись на головну](index.html) або [повідомити про
помилку]((https://github.com/vityok/covid19_ua/issues))
