---
title: "Побудова прогнозів із використанням Tidyverts Fable"
---

Це лише заготовка, сторінка роботі.

https://otexts.com/fpp2/holt-winters.html

```{r, echo = FALSE, results = 'hide'}
knitr::opts_chunk$set(fig.retina=2, fig.path = "fig_forecast_hw/")
Sys.setlocale(category="LC_ALL",locale="uk_UA.utf8" )
```

Завантаження бібліотек

```{r}
library(tidyverse)
library(fable)
library(tsibble)
```


Створення об'єктів типу "часовий ряд" на основі фреймів
даних. Частота 7 рекомендована для щоденних вимирів та тижневій
"природній" періодичності.

```{r}
ts.new_confirm <- ts(daily_area_dyn$new_confirm, frequency=7)
ts.new_susp    <- ts(daily_area_dyn$new_susp, frequency=7)
```

Корелограма нових підозр (просто перегляд)

```{r}
acf(ts.new_susp)

ccf(ts.new_susp, ts.new_confirm, lag.max = 10)
```

Побудова моделі Холта-Вінтерса

```{r}
hw.new_susp <- HoltWinters(ts.new_susp, seasonal="multiplicative") # additive

plot(hw.new_susp)
```

Прогноз із використанням моделі Холта-Вінтерса на 14 "періодів"
спостережень. В даному випадку, це 14 днів або 2 тижні

```{r}
fc.new_susp <- predict(hw.new_susp, 14)
```

```{r holt-winters_forecast}
plot(hw.new_susp, fc.new_susp)
```

[Повернутись на головну](index.html) або [повідомити про
помилку](https://github.com/vityok/covid19_ua/issues)
