---
title: "Побудова прогнозів стандартною функцією ARIMA"
---

Це лише заготовка, сторінка роботі.

```{r, echo = FALSE, results = 'hide'}
knitr::opts_chunk$set(fig.retina=2, fig.path = "fig_forecast_arima/")
Sys.setlocale(category="LC_ALL",locale="uk_UA.utf8" )
```

Завантаження бібліотек

```{r, message = FALSE, warning = FALSE}
library(tidyverse)
```

https://www.rdocumentation.org/packages/stats/versions/3.6.2/topics/arima

Створення об'єктів типу "часовий ряд" на основі фреймів даних. Частота
7 рекомендована для щоденних вимирів та тижневій "природній"
періодичності.

```{r, message = FALSE, warning = FALSE}
area_dyn <- read_csv('../covid19_by_area_type_hosp_dynamics.csv')

daily_area_dyn <- area_dyn %>%
    select(zvit_date, new_susp, new_confirm, new_death) %>%
    group_by(zvit_date) %>%
    summarise(new_susp = sum(new_susp),
              new_confirm = sum(new_confirm),
              new_death = sum(new_death)) %>%
    filter(zvit_date > as.Date("2020-04-01"))

ts.new_confirm <- ts(daily_area_dyn$new_confirm, frequency=7)
ts.new_susp    <- ts(daily_area_dyn$new_susp, frequency=7)
```

```{r ts_new_confirm}
plot(ts.new_confirm)
```

```{r ts_new_susp}
plot(ts.new_susp)
```

*order*: A specification of the non-seasonal part of the ARIMA model:
the three integer components $$(p,d,q)$$ are the AR order, the degree of
differencing, and the MA order.

```{r}
fit.new_confirm <- arima(ts.new_confirm, order=c(3,0,0))
tsdiag(fit.new_confirm)

predict_confirm <- predict(fit.new_confirm, 7)

predict_confirm
```

```{r}
fit.new_susp <- arima(ts.new_susp, order=c(3,0,7))

tsdiag(fit.new_susp)

predict_susp <- predict(fit.new_susp, 7)

predict_susp
```

[Повернутись на головну](index.html) або [повідомити про
помилку](https://github.com/vityok/covid19_ua/issues)
