---
title: "Гістограми"
---

```{r, echo = FALSE}
knitr::opts_chunk$set(fig.retina=2, fig.path = "fig_histograms_dyn/")
```

В продовження до попередньої статті &laquo;[Динаміка поширення
коронавірусної інфекції по областях](regions_dyn.html)&raquo; побудуємо гістограми.


# Коли найбільше та найменше реєструють

Насправді далі будуть побудовані не зовсім гістограми, а швидше
стовпчикові діаграми. Гістограми візуально схожі на стовпчикові
діаграми, але вони служать для зображення розподілу ймовірностей
однієї випадкової величини. Діапазон значень ділять на інтервали, а
висота стовпчиків визначаєт частоту появи значення випадкової змінної
в цьому інтервалі.

Більше інформації про гістограми можна знайти у [Вікіпедії](https://uk.wikipedia.org/wiki/%D0%93%D1%96%D1%81%D1%82%D0%BE%D0%B3%D1%80%D0%B0%D0%BC%D0%B0).

```{r, message = FALSE, warning = FALSE, results='hide'}
library(tidyverse)

area_dyn <- read_csv('../covid19_by_area_type_hosp_dynamics.csv')

area_dyn <- area_dyn %>%
    mutate(Weekday_Num = factor(strftime(zvit_date, format="%u"))) %>%
    mutate(Weekday_Name = factor(case_when(
               Weekday_Num == "1" ~ "Понеділок",
               Weekday_Num == "2" ~ "Вівторок",
               Weekday_Num == "3" ~ "Середа",
               Weekday_Num == "4" ~ "Четвер",
               Weekday_Num == "5" ~ "П'ятниця",
               Weekday_Num == "6" ~ "Субота",
               Weekday_Num == "7" ~ "Неділя",
               TRUE ~ "etc")))
```

```{r}
dyn_by_day <- area_dyn %>%
    select(Weekday_Name, Weekday_Num, new_susp, new_confirm, new_death) %>%
    group_by(Weekday_Name) %>%
    summarise(Weekday_Num = first(Weekday_Num),
              new_susp = sum(new_susp),
              new_confirm = sum(new_confirm),
              new_death = sum(new_death))
```

## Підозри

```{r dyn_by_day_susp}
(ggplot(dyn_by_day,
        aes(fct_reorder(Weekday_Name, Weekday_Num,
                        .fun=identity, .desc=FALSE),
            new_susp))
    + geom_bar(stat="identity")
    + theme_light()
    + labs(title="Кількість підозр",
           x = "",
           y = "Зареєстровано підозр",
	       caption = "Дані: ЦГЗ та НСЗУ"))
```

## Підтверджених випадків

```{r dyn_by_day_confirm}
(ggplot(dyn_by_day,
        aes(fct_reorder(Weekday_Name, Weekday_Num,
                        .fun=identity, .desc=FALSE),
            new_confirm))
    + geom_bar(stat="identity")
    + theme_light()
    + labs(title="Кількість підтверджених",
           x = "",
           y = "Підтверджено випадків",
	       caption = "Дані: ЦГЗ та НСЗУ"))
```

## Смертей

```{r dyn_by_day_death}
(ggplot(dyn_by_day,
        aes(fct_reorder(Weekday_Name, Weekday_Num,
                        .fun=identity, .desc=FALSE),
            new_death))
    + geom_bar(stat="identity")
    + theme_light()
    + labs(title="Летальних випадків",
           x = "Зареєстровано смертей",
           y = "",
	       caption = "Дані: ЦГЗ та НСЗУ"))
```

# Вік та стать хворих

## Вік

```{r}
age_dyn <- area_dyn %>%
    group_by(person_age_group) %>%
    summarise(new_death = sum(new_death),
              new_confirm = sum(new_confirm)) %>%
    mutate(lethality = new_death / new_confirm)
```

```{r, echo = FALSE, results = 'asis'}
knitr::kable(age_dyn)
```

Летальних випадків в залежності від вікової групи хворого:

```{r age_dyn_death}
(ggplot(age_dyn, aes(person_age_group, new_death))
    + geom_col()
    + theme_light()
    + labs(title="Летальних випадків в залежності від вікової групи",
           x = "Вікова група, років",
           y = "",
	       caption = "Дані: ЦГЗ та НСЗУ"))
```

Підтверджених хворих в залежності від вікової групи:

```{r age_dyn_confirm}
(ggplot(age_dyn, aes(person_age_group, new_confirm))
    + geom_col()
    + theme_light()
    + labs(title="Хворих в залежності від вікової групи",
           x = "Вікова група, років",
           y = "",
	       caption = "Дані: ЦГЗ та НСЗУ"))
```

Поточна летальність в залежності від вікової групи:

```{r age_dyn_lethality}
(ggplot(age_dyn, aes(person_age_group, lethality*100))
    + geom_col()
    + theme_light()
    + labs(title="Поточна летальність",
           x = "Вікова група, років",
           y = "Летальність (відсотків летальних до зареєстрованих)",
	       caption = "Дані: ЦГЗ та НСЗУ"))
```

## Стать

Підтверджених хворих в залежності від статі:

```{r}
gender_dyn <- area_dyn %>%
    group_by(person_gender) %>%
    summarise(new_death = sum(new_death),
              new_confirm = sum(new_confirm)) %>%
    mutate(lethality = new_death / new_confirm)
```

```{r, echo = FALSE, results = 'asis'}
knitr::kable(gender_dyn)
```

Тепер можна будувати графіки.

```{r gender_dyn_death}
(ggplot(gender_dyn, aes(person_gender, new_death))
    + geom_col()
    + theme_light()
    + labs(title="Кількість летальних випадків",
           x = "Стать",
           y = "Летальних випадків",
	       caption = "Дані: ЦГЗ та НСЗУ"))
```

Підтверджених випадків в залежності від статі.

```{r gender_dyn_confirm}
(ggplot(gender_dyn, aes(person_gender, new_confirm))
    + geom_col()
    + theme_light()
    + labs(title="",
           x = "",
           y = "",
	       caption = "Дані: ЦГЗ та НСЗУ"))
```

Поточна летальність в залежності від статі:

```{r gender_dyn_lethality}
(ggplot(gender_dyn, aes(person_gender, lethality))
    + geom_col()
    + theme_light()
    + labs(title="Поточна летальність",
           x = "",
           y = "",
	       caption = "Дані: ЦГЗ та НСЗУ"))
```

## Вік та стать разом

Спробуємо побудувати графік, на якому буде водночас показано три
параметра: вік, стать, летальність хвороби.

Серед іншого, будуть відкинуті рядки, в яких вікова група або стать
пацієнта не визначено (вказано &laquo;Уточнюється&raquo;). Це зроблено
із використанням функції `filter`.

```{r}
age_gender_dyn <- area_dyn %>%
    group_by(person_age_group, person_gender) %>%
    filter(person_age_group != "Уточнюється" & person_gender != "Уточнюється") %>%
    summarise(new_death = sum(new_death),
              new_confirm = sum(new_confirm)) %>%
    mutate(lethality = new_death / new_confirm)
```

```{r, echo = FALSE, results = 'asis'}
knitr::kable(age_gender_dyn)
```

Тепер можна побудувати графік.

```{r gender_age_lethality}
(ggplot(age_gender_dyn, aes(person_gender, person_age_group))
    + geom_raster(aes(fill=lethality))
    + scale_fill_distiller(palette="OrRd",
                           direction=1,
                           name="Летальність")
    + labs(title="Летальність в залежності від віку та статі",
           x = "Стать",
           y = "Вікова група, років",
	       caption = "Дані: ЦГЗ та НСЗУ")
    + theme_light())
```

```{r, echo = FALSE, results = 'hide'}
## обчислити показники летальності для використання в тексті нижче
lethality.senior_m <-
    sprintf('%.2f%%',
            100 * age_gender_dyn[age_gender_dyn$person_gender == 'Чоловіча' &
                                 age_gender_dyn$person_age_group == '65+',]$lethality)

lethality.f <- sprintf('%.2f%%',
                       100 * gender_dyn[gender_dyn$person_gender == 'Жіноча',]$lethality)
lethality.m <- sprintf('%.2f%%',
                       100 * gender_dyn[gender_dyn$person_gender == 'Чоловіча',]$lethality)
```

Тут чітко видно, що найбільший ризик COVID-19 становить для літніх
чоловіків, поточна летальність для яких становить `r lethality.senior_m`;
водночас, поточна летальність для жінок та дівчат
менша, аніж для чоловіків та хлопчиків&nbsp;&mdash; `r lethality.f` та
`r lethality.m` відповідно.

Те, що найбільший ризик SARS-CoV-2 становить для літніх чоловіків, в
цілому, збігається з іншими дослідженнями, зокрема, з [аналізом
смертності в Італії в перші місяці
епідемії](https://doi.org/10.2807/1560-7917.ES.2020.25.19.2000620).

# Лідери

Спробуємо дізнатись, в яких областях найбільше зростає кількість
хворих. На жаль, дані за кілька попердніх днів можуть [бути
занижені](https://texty.org.ua/projects/101219/epidemiya-covid-19-v-oblastyah/):

> Тому що у найбільш свіжих даних НСЗУ (приблизно за 5-7 останніх
> днів) нових захворювань менше, ніж є насправді (частину випадків за
> вчора, позавчора тощо ще не встигли підтвердити тестами або
> звітувати про них).

Аби обмежити вплив недоліків звітування на результати, відкинемо дані
за попередні три дні, та обчислимо кількість зареєстровних випадків
захворювання та підозр за 7 днів до того.

```{r}
area_sum <- area_dyn %>%
    group_by(zvit_date, registration_area) %>%
    summarise(new_susp = sum(new_susp),
              new_confirm = sum(new_confirm),
              active_confirm = sum(active_confirm))

scope <- head(tail(unique(area_sum$zvit_date), 14), 7)

area_scoped_sum <- area_sum %>%
    filter(zvit_date %in% scope) %>%
    group_by(registration_area) %>%
    summarise(new_susp = sum(new_susp),
              new_confirm = sum(new_confirm),
              active_confirm = sum(active_confirm))


top_confirm <- head(arrange(area_scoped_sum, desc(new_confirm)),10)
top_susp <- head(arrange(area_scoped_sum, desc(new_susp)),10)
top_active <- head(arrange(area_scoped_sum, desc(active_confirm)),10)

```

[Повернутись на головну](index.html) або [повідомити про
помилку](https://github.com/vityok/covid19_ua/issues)
