---
title: "Як зчитувати та обробляти дані, оприлюднені інститутом Джонса Хопкінза"
---

```{r, echo = FALSE, output = FALSE, message = FALSE, results='hide'}
knitr::opts_chunk$set(fig.retina=2, fig.path = "fig_reading_csse_ts/")
Sys.setlocale(category="LC_ALL",locale="uk_UA.utf8" )
```

(в роботі): Як зчитувати та обробляти в R дані, оприлюднені інститутом
Джонса Хопкінза: `csse_covid_19_data`

```{r, , output = FALSE, message = FALSE, results='hide'}
library(tidyverse)
```

# Часові ряди CSSE

Часові ряди зібрані центром CSSE інституту Johns Hopkins знаходяться у
вільному доступі в репозиторії на GitHub:
[`csse_covid_19_time_series`](https://github.com/CSSEGISandData/COVID-19/tree/master/csse_covid_19_data/csse_covid_19_time_series). Нас
цікавитимуть три часових ряда, які містять сумарні показники на певну дату:

 - `time_series_covid19_confirmed_global.csv`: кількість підтверджених випадків захворювання на коронавірус,
 - `time_series_covid19_deaths_global.csv`: кількість померлих,
 - `time_series_covid19_recovered_global.csv`: скільки одужало.

## Зчитування даних

Всі три файла мають подібну структуру, особливістю якої є те, що для
окремих країн показники розбито за регіонами, а дата, коли показник
зареєстровано, вказана в назві стовпчика.

Така структура даних не дуже добре підходить для зручної обробки в
пакеті `tidyverse` системи R. [Бажано,
аби](https://r4ds.had.co.nz/tidy-data.html#tidy-data-1):

1. Кожна змінна мала власний стовпчик.
2. Кожне вимірювання &mdash; власний рядок.
3. Кожне значення &mdash; власну комірку.

Тобто, бажано отримати дані, представлені як таблиця зі стовпчиками:

- Країна,
- Дата,
- Кількість підтверджених випадків,
- -//- летальних,
- -//- одужало.

Хоча стовпчик &laquo;Дата&raquo; может бути не завжди потрібен.

Зчитування даних про кількість підтверджених випадків.

```{r}
confirmed_global_csv <- read_csv('../../COVID-19/csse_covid_19_data/csse_covid_19_time_series/time_series_covid19_confirmed_global.csv')

confirmed_global <- confirmed_global_csv %>%
    pivot_longer(cols=contains("/20"), names_to="Date", values_to="Confirmed") %>%
    mutate(Date=as.Date(Date,format='%m/%d/%Y'))

confirmed_global_sum <- confirmed_global %>%
    select(Country = `Country/Region`, Confirmed, Date) %>%
    group_by(Country, Date) %>%
    summarise(Confirmed = sum(Confirmed))

head(confirmed_global_sum)

length(confirmed_global_sum$Confirmed)
```

Зчитування даних про кількість летальних випадків.

```{r}
deaths_global_csv <- read_csv('../../COVID-19/csse_covid_19_data/csse_covid_19_time_series/time_series_covid19_deaths_global.csv')

deaths_global <- deaths_global_csv %>%
    pivot_longer(cols=contains("/20"), names_to="Date", values_to="Deaths") %>%
    mutate(Date=as.Date(Date,format='%m/%d/%Y'))

deaths_global_sum <- deaths_global %>%
    select(Country = `Country/Region`, Deaths, Date) %>%
    group_by(Country, Date) %>%
    summarise(Deaths = sum(Deaths))
```

Зчитування даних про кількість тих, хто одужав.

```{r}
recovered_global_csv <- read_csv('../../COVID-19/csse_covid_19_data/csse_covid_19_time_series/time_series_covid19_recovered_global.csv')

recovered_global <- recovered_global_csv %>%
    pivot_longer(cols=contains("/20"), names_to="Date", values_to="Recovered") %>%
    mutate(Date=as.Date(Date,format='%m/%d/%Y'))

recovered_global_sum <- recovered_global %>%
    select(Country = `Country/Region`, Recovered, Date) %>%
    group_by(Country, Date) %>%
    summarise(Recovered = sum(Recovered))
```

Об'єднаємо три набори даних в один:

```{r}
all_sum_raw <- deaths_global_sum %>%
    full_join(confirmed_global_sum, by=c('Country', 'Date')) %>%
    full_join(recovered_global_sum, by=c('Country', 'Date'))

head(all_sum_raw)

length(all_sum_raw$Country)
```

Обчислимо співвідношення:

```{r}
all_stat <- all_sum_raw %>%
    mutate(Deaths_To_Recovered = if_else(Recovered > 0,
                                         Deaths / Recovered,
                                         0),
           Deaths_To_Confirmed = if_else(Confirmed > 0,
                                         Deaths / Confirmed,
                                         0),
           Recovered_To_Confirmed = Recovered / Confirmed,
           Recovered_To_Deaths = if_else(Deaths > 0,
                                         Recovered / Deaths,
                                         0),
           Active_To_Confirmed = (
               (Confirmed - Deaths - Recovered)
               / Confirmed)) %>%
    ungroup() %>%
    mutate(Country = factor(Country))

str(all_stat)
```

Останній запис в таблиці:

```{r}
last_stat <- all_stat[all_stat$Date == max(all_stat$Date), ]

str(last_stat)
```

Створимо спільний підпис для всіх графіків, в якому буде вказано
джерело даних та дату останнього звіту:

```{r}
last_report_date <- strftime(last_stat$Date[1], format="%x")

subtitle <- paste("Дані CSSE Johns Hopkins станом на", last_report_date)
subtitle
```

```{r}
ua <- last_stat[last_stat$Country == 'Ukraine',]
be <- last_stat[last_stat$Country == 'Belarus',]
us <- last_stat[last_stat$Country == 'US',]

ua

ua$Deaths_To_Recovered

summary(last_stat$Deaths_To_Recovered)

summary(last_stat$Active_To_Confirmed)

#all_stat[last_stat$Recovered_To_Deaths > be$Recovered_To_Deaths,]
```

## Загальна динаміка



```{r}
breaks_country <- c("Ukraine", "Belarus", "Poland", "Germany", "France",
                    "US", "Korea, South", "Russia", "United Kingdom",
                    "Austria", "Canada", "China", "Italy", "Spain",
                    "Brazil")

labels_country <- c("Україна", "Білорусь", "Польща", "Німеччина", "Франція",
                    "США", "Корея", "Росія", "Велика Британія",
                    "Австрія", "Канада", "КНР", "Італія", "Іспанія",
                    "Бразилія")
```

Виокримо лише перелічені вище країни із загального масиву інформації:

```{r}
some_stat <- all_stat[all_stat$Country %in% factor(breaks_country),]
some_last_stat <- last_stat[last_stat$Country %in% factor(breaks_country),]
```

```{r confirmed_chart}
(ggplot(some_stat)
    + geom_line(aes(x=Date,y=Confirmed))
    + facet_wrap(vars(Country), ncol = 5)
    + theme_light())
```

```{r recovered_chart}
(ggplot(some_stat)
    + geom_line(aes(x=Date,y=Recovered))
    + facet_wrap(vars(Country), ncol = 5)
    + theme_light())
```

```{r deaths_chart}
(ggplot(some_stat)
    + geom_line(aes(x=Date,y=Deaths))
    + facet_wrap(vars(Country), ncol = 5)
    + theme_light())
```

```{r active_chart}
(ggplot(some_stat)
    + geom_line(aes(x=Date,y=Confirmed - Deaths - Recovered))
    + facet_wrap(vars(Country), ncol = 5)
    + theme_light())
```

Обчислимо співвідношення підтверджених випадків на певну дату до показника
тиждень тому (темп поширення інфекції) todo

```{r}

some_stat <- some_stat %>%
    group_by(Country,Date) %>%
    mutate()

confirmed_lag <- some_stat %>%
    select(Date, Country, Confirmed) %>%
    group_by(Country) %>%
    mutate(Confirmed_Lag = lag(Confirmed, n=7, order_by=Date))

confirmed_rate <- confirmed_lag %>%
    group_by(Country) %>%
    mutate(Confirmed_Rate = if_else(Confirmed_Lag > 0,
                                    Confirmed / Confirmed_Lag,
                                    1))
```

```{r rate_of_spread, fig.width=9}
(ggplot(confirmed_rate)
    + geom_line(aes(x=Date,y=Confirmed_Rate))
    + facet_wrap(vars(Country), ncol = 5)
    + ylim(c(1,5))
    + theme_light()
    + labs(title="Темп поширення інфекції",
           subtitle=subtitle,
           caption="Якщо дорівнює 1, то епідемію зупинено, кількість хворих стала",
           y="Підтверджених випадків на поточний день до тиждень тому",
           x=""))
```

## Скільки одужало на одного померлого

Скільки одужало на одного померлого (чим більше, тим краще), загальна
статистика для всіх країн:

```{r}
summary(last_stat$Recovered_To_Deaths)
```

Та поточний показник для України:

```{r}
ua$Recovered_To_Deaths
```

&laquo;Рейтинг&raquo;

```{r recovered_to_deaths, fig.height=9}
(ggplot(last_stat,
        aes(fct_reorder(Country, desc(Recovered_To_Deaths)),
            Recovered_To_Deaths))
    + geom_point(size=1)
    + scale_x_discrete(breaks=breaks_country, labels=labels_country)
    + ylim(c(0,100))
    + coord_flip()
    + theme_light()
    + theme(
          panel.grid.major.x = element_blank(),
          panel.border = element_blank(),
          axis.ticks.x = element_blank(),
          axis.ticks.y = element_blank())
    + labs(title="Скільки одужало на одного померлого",
           subtitle=subtitle,
           caption="Чим більше число, тим краще",
           x="",
           y=""))
```


```{r}
last_stat[last_stat$Deaths_To_Recovered > 1,]

last_stat[last_stat$Deaths_To_Recovered > 33,]

last_stat[last_stat$Deaths_To_Recovered < ua$Deaths_To_Recovered,]
```

Побудуємо гістограму співвідношень кількості загиблих до тих, хто
одужав (чим менше значення, тим краще):

```{r}
(ggplot(last_stat, aes(Deaths_To_Recovered))
    + geom_histogram(bins=90)
    + xlim(c(0,1))
    + labs(title="Гістограма летальних випадків до одужавших",
           subtitle=subtitle,
           caption="",
           x="",
           y="")
    + theme_light())
```

Поточна летальність, або співвідношення кількості летальних випадків
до кількості зареєстрованих (чим менше значення, тим краще):

Поточна летальність для України становить:
```{r}
ua$Deaths_To_Confirmed
```

Статистичні моменти для всіх країн:

```{r}
summary(last_stat$Deaths_To_Confirmed)
```

Гістограма

```{r deaths_to_confirmed_hist}
(ggplot(last_stat, aes(Deaths_To_Confirmed))
    + geom_histogram(bins=90)
    + xlim(c(0,1))
    + labs(title="Гістограма поточної летальності (померлих до зареєстрованих)",
           subtitle=subtitle,
           caption="",
           x="Співвідношення летальних випадків до підтверджених",
           y="")
    + theme_light())
```

&laquo;Рейтинг&raquo;

```{r lethality, fig.height=9}
(ggplot(last_stat,
        aes(fct_reorder(Country, desc(Deaths_To_Confirmed)),
            Deaths_To_Confirmed))
    + geom_point(size=1)
    + scale_x_discrete(breaks=breaks_country,
                       labels=labels_country)
    + coord_flip()
    + theme_light()
    + theme(
          panel.grid.major.x = element_blank(),
          panel.border = element_blank(),
          axis.ticks.x = element_blank(),
          axis.ticks.y = element_blank())
    + labs(title="Поточна летальність (померлих до зареєстрованих)",
           subtitle=subtitle,
           caption="Чим менше число, тим краще",
           x="",
           y=""))
```

```{r current_lethality_select_countries, fig.height=7,fig.width=9}
(ggplot(some_stat)
    + geom_line(aes(x=Date,y=Deaths_To_Confirmed))
    + geom_point(data=some_last_stat,
                 aes(x=Date,y=Deaths_To_Confirmed))
    + geom_label(data=some_last_stat,
                 aes(x=Date-7,y=Deaths_To_Confirmed+0.03,
                     label=sprintf("%.2f",Deaths_To_Confirmed)))
    + theme_light()
    + facet_wrap(vars(Country), ncol = 5)
    + labs(title="Поточна летальність (померлих до зареєстрованих)",
           subtitle=subtitle,
           caption="Чим менше число, тим краще",
           x="Дата",
           y="Частка летальних випадків до всіх зареєстрованих"))
```

Середнє значення поточної летальності для всіх країн:

```{r}
mean(last_stat$Deaths_To_Confirmed)
```

Та глобальне:
```{r}
sum(last_stat$Deaths)/sum(last_stat$Confirmed)
```

[Повернутись на головну](index.html) або [повідомити про
помилку]((https://github.com/vityok/covid19_ua/issues))
