---
title: "Динаміка поширення коронавірусної інфекції по областях"
---

```{r, echo = FALSE}
knitr::opts_chunk$set(fig.retina=2, fig.path = "fig_regions_dyn/")
```

Нещодавно сайт "Тексти" поширив чудову статтю &laquo;[Україна проти
COVID-19: ні поразки, ні перемоги. Ми у групі країн, які найгірше
справляються з пандемією][txt100954]&raquo; з цікавим графіком, на
якому було зображено динаміку поширення коронавірусної хвороби в
різних країнах. Добова кількість виявлених випадків була нормалізована
для кожної країни, а тому графік дає можливість подивитись саме на
динаміку, а не на масштаб епідемії у кожній окремій країні.

Нижче буде побудовано чимось схожий графік динаміки поширення
коронавірусної інфекції COVID-19 в Україні, в розрізі областей, але
без нормалізації. Аналі зроблений в системі R ([прочитати більше у
Вікі][wiki.R]).

Також у Вікі можна дізнатись більше про [перебіг епідемії в
Україні][wiki.C19UA].

Всі вихідні дані можна знайти в [репозиторії
covid19\_ua](https://github.com/VasiaPiven/covid19_ua).

## Підготовка даних

Побудуємо графіки поширення коронавірусної інфекції COVID-19
(спричиненої вірусом SARS-CoV-2) по областях. Для цього скористаємось
бібліотеками функцій з колекції [`tidyverse`](https://tidyverse.org),
зокрема `ggplot2` для створення графіків, `readr` для зчитування, та
`dplyr` для підготовки.

```{r, message = FALSE}
library(tidyverse)
library(ggridges)
```

Якщо системні налаштування локалі не співпадають з бажаними, їх можна змінити
навіть тоді, коли сеанс роботи в R розпочато, для цього знадобиться функція
[`Sys.setlocale`][rd.locales]:

```{r, results='hide'}
Sys.setlocale(category="LC_ALL",locale="uk_UA.utf8" )
```

Тепер вже можна починати роботу. Зчитаємо із використанням функції
[`read_csv`][tv.read_csv] бібліотеки `tidyverse` а не стандартної
`read.csv`. Таким чином отримаємо дані одразу в структурі даних,
зручній для подальшої роботи.

```{r}
area_dyn <- read_csv('../covid19_by_area_type_hosp_dynamics.csv')
```

Функція `read_csv`, окрім власне зчитування самої таблиці, іще й
намагається правильно визначити типи даних, що зберігаються в кожному
зі ствопчиків. І хоча розробники радять вказувати типи даних для
кожного стовпчика явним чином, в нашому випадку це може бути зайвим,
адже функція вірно визначає всі типи даних, навіть [`Date`][rd.Dates]
для стовпчика `zvit_date`.

```{r}
head(area_dyn)
```

Таблиця в файлі `covid19_by_area_type_hosp_dynamics.csv` має доволі велику
кількість стовпчиків, перелічемо їх для зручності подальшого використання
в скрипті:

zvit_date, registration_area, priority_hosp_area, edrpou_hosp,
legal_entity_name_hosp, legal_entity_lat, legal_entity_lng,
person_gender, person_age_group, add_conditions, is_medical_worker,
new_susp, new_confirm, active_confirm, new_death, new_recover.

Зараз нам цікаві лише кілька:

 - `zvit_date`, дата
 - `registration_area`, назва області або місто Київ
 - `new_susp`, кількість підозр зареєстрованих протягом цього дня
 - `new_confirm`, кількість підтверджених випадків захворювання протягом дня
 - `new_death`, кількість зареєстрованих смертей протягом дня

Наступним кроком підрахуємо сумарні значення цікавих нам показників, що
припадають на певний регіон протягом доби. Бібліотека `tidyverse` дає можливість
зробити це функціями, що ззовні нагадують відповідні конструкції в SQL:

```{r}
daily_area_reg_dyn <- area_dyn %>%
    select(zvit_date, registration_area, new_susp, new_confirm, new_death) %>%
    mutate(registration_area=factor(case_when(
               registration_area == "м. Київ" ~ "м. Київ",
               TRUE ~ stringr::str_to_title(registration_area)))) %>%
    group_by(zvit_date, registration_area) %>%
    summarise(new_susp = sum(new_susp),
              new_confirm = sum(new_confirm),
              new_death = sum(new_death))
```

Нарешті, все готово для створення графіка.

## Підозри на захворювання COVID-19

Слід зазначити, що інформація в розрізі днів агрегована безпосередньо
за датою реєстрації підозр, даті тестування/одужання/смерті та не
залежить від дати, коли ці дані було оприлюднено.

Далі буде три однотипних графіка, тому детально розгляньмо будову лише
першого: динаміка нових підозр на захворювання на COVID-19.

Оскільки графік має єдине джерело даних та однакові параметри вісей,
це можна вказати одразу в [конструкторі об'єкта ggplot][tv.ggplot]:

```{r}
plot_susp <- ggplot(daily_area_reg_dyn, aes(x=zvit_date, y=new_susp))
```

Далі до графіка слід додати визначення графічних об'єктів, що будуть
на ньому зображено:

```{r}
plot_susp <- plot_susp + geom_line()
```

Оскільки ми прагнемо створити окремий графік для кожної окремої
області та міста Києва (стовпчик `registration_area`), слід додати
відповідну інструкцію до графіка: `facet_wrap` робить саме це, тут
слід вказати стовпчик, в якому знаходиться критерій для поділу, та
кількість рядків або стовпчиків, у яких буде розташовано графіки.

```{r}
plot_susp <- plot_susp + facet_wrap(vars(registration_area), ncol = 4)
```

GGplot2 має зручний механізм налаштування декорацій, який дає
можливість як детальних підлаштувань під конкретні потреби, так і
набори вже наперед заданих параметрів, так званих "тем". Оберемо
"легку" тему:

```{r}
plot_susp <- plot_susp + theme_light()
```

Ну і нарешті визначимо такі атрибути графіка, як його назву, підпис,
назви вісей, тощо:

```{r daily_area_regions_dyn_susp, fig.height=8.5}
plot_susp <- plot_susp + labs(title="Підозри на захворювання COVID-19",
           x = "Дата",
           y = "Підозр на день",
	       caption = "Дані: ЦГЗ та НСЗУ")

plot_susp
```

Результат.

## Підтверджені випадки захворювання на COVID-19

Динаміка лабораторно підтверджених випадків захворювань на COVID-19.

```{r daily_area_regions_dyn_confirm, fig.height=8.5}
(ggplot(daily_area_reg_dyn, aes(x=zvit_date, y=new_confirm))
    + geom_line()
    + facet_wrap(vars(registration_area), ncol = 4)
    + theme_light()
	+ labs(title="Підтверджені випадки захворювання на COVID-19",
           x = "Дата",
           y = "Випадків на день",
	       caption = "Дані: ЦГЗ та НСЗУ"))
```

## Смерті від захворювання на COVID-19

Динаміка летальних випадків у пацієнтів, хворих на COVID-19.

```{r daily_area_regions_dyn_death, fig.height=8.5}
(ggplot(daily_area_reg_dyn, aes(x=zvit_date, y=new_death))
    + geom_line()
    + facet_wrap(vars(registration_area), ncol = 4)
    + theme_light()
	+ labs(title="Смерті від захворювання на COVID-19",
           x = "Дата",
           y = "Померло за день",
	       caption = "Дані: ЦГЗ та НСЗУ"))
```

## Інші варіанти

Всі області одразу (тут іще треба поліпшувати) із використанням
бібліотеки
[`ggridges`](https://cran.r-project.org/web/packages/ggridges/index.html)
(кількість летальних випадків):

```{r daily_area_regions_dyn_death_ridges, fig.height=8.5}
(ggplot(daily_area_reg_dyn,
        aes(x=zvit_date, y=registration_area,
            height=new_death,
            group=registration_area))
        + geom_ridgeline()
        + theme_ridges()
		+ xlab("Дата")
		+ ylab("Летальних випадків"))
```

Коли був зареєстрований перший випадок в кожній області.

```{r}
area_first <- area_dyn %>%
    select(zvit_date, registration_area, new_confirm) %>%
    mutate(registration_area=factor(case_when(
               registration_area == "м. Київ" ~ "м. Київ",
               TRUE ~ stringr::str_to_title(registration_area)))) %>%
    group_by(registration_area) %>%
    summarise(zvit_date=min(zvit_date),
              new_confirm=sum(new_confirm))

latest <- max(area_first$zvit_date)
```

Крапками позначимо перший лабораторно підтверджений випадок
захворювання, але скористаємось функцією `fct_reorder` для
розташування областей в хронологічній послідовності:

```{r daily_area_regions_first_zvit, fig.height=8.5}
(ggplot(area_first,
        aes(fct_reorder(registration_area,desc(zvit_date)),
            zvit_date,
            size=new_confirm))
    + geom_point(color="orange")
    + scale_size_continuous(name = "Всього випадків")
    + coord_flip()
    + theme_light()
    + theme(
          panel.grid.major.x = element_blank(),
          panel.border = element_blank(),
          axis.ticks.x = element_blank(),
          legend.position = "bottom")
    + labs(title="Дата першого звіту",
           subtitle="Розмір кола залежить від сумарної кількості випадків",
           x="",
           y=""))
```

[Повернутись на головну](index.html) або [повідомити про
помилку]((https://github.com/vityok/covid19_ua/issues))

[wiki.R]: https://uk.wikipedia.org/w/index.php?title=R_(%D0%BC%D0%BE%D0%B2%D0%B0_%D0%BF%D1%80%D0%BE%D0%B3%D1%80%D0%B0%D0%BC%D1%83%D0%B2%D0%B0%D0%BD%D0%BD%D1%8F)&oldid=28060661

[wiki.C19UA]: https://uk.wikipedia.org/wiki/%D0%9A%D0%BE%D1%80%D0%BE%D0%BD%D0%B0%D0%B2%D1%96%D1%80%D1%83%D1%81%D0%BD%D0%B0_%D1%85%D0%B2%D0%BE%D1%80%D0%BE%D0%B1%D0%B0_2019_%D0%B2_%D0%A3%D0%BA%D1%80%D0%B0%D1%97%D0%BD%D1%96

[txt100954]: https://texty.org.ua/fragments/100954/ukrayina-proty-covid-19-ni-porazky-ni-peremohy/ "Тексти: Україна проти COVID-19: ні поразки, ні перемоги. Ми у групі країн, які найгірше справляються з пандемією"

[rd.locales]: https://www.rdocumentation.org/packages/base/versions/3.6.2/topics/locales

[rd.Dates]: https://www.rdocumentation.org/packages/base/versions/3.6.2/topics/Dates

[as.Date]: https://www.rdocumentation.org/packages/base/versions/3.6.2/topics/as.Date

[rd.DateTimeClasses]: https://www.rdocumentation.org/packages/base/versions/3.6.2/topics/DateTimeClasses

[tv.read_csv]: https://readr.tidyverse.org/reference/read_delim.html

[tv.ggplot]: https://ggplot2.tidyverse.org/reference/ggplot.html
