---
title: "Динаміка поширення коронавірусної інфекції по областях"
---

```{r, echo = FALSE}
knitr::opts_chunk$set(fig.retina=2, fig.path = "figures/")
```

[Україна проти COVID-19: ні поразки, ні перемоги. Ми у групі країн, які найгірше
справляються з пандемією][txt100954]

Побудуємо графіки поширення коронавірусної інфекції по областях. Для цього
скористаємось бібліотеками функцій `ggplot2` для створення графіків та
`tidyverse` для підготовки даних.

```{r message = FALSE}
library(ggplot2)
library(tidyverse)
```

Якщо системні налаштування локалі не співпадають з бажаними, їх можна змінити
навіть тоді, коли сеанс роботи в R розпочато, для цього знадобиться функція
[`Sys.setlocale`][rd.locales]:

```{r}
Sys.setlocale(category="LC_ALL",locale="uk_UA.utf8" )
```

Тепер вже можна починати роботу. Зчитаємо дані спочатку в таблицю, а потім
перетворимо її на фрейм даних для подальшої обробки.

```{r}
area_dyn_csv <- read.csv('../covid19_by_area_type_hosp_dynamics.csv')
area_dyn <- as.data.frame(area_dyn_csv)
```

Таблиця в файлі `covid19_by_area_type_hosp_dynamics.csv` має доволі велику
кількість стовпчиків, перелічемо їх для зручності подальшого використання
в скрипті:

zvit_date, registration_area, priority_hosp_area, edrpou_hosp,
legal_entity_name_hosp, legal_entity_lat, legal_entity_lng,
person_gender, person_age_group, add_conditions, is_medical_worker,
new_susp, new_confirm, active_confirm, new_death, new_recover.

Зараз нам цікаві лише кілька:

 - `zvit_date`, дата
 - `registration_area`, назва області або місто Київ
 - `new_susp`, кількість підозр зареєстрованих протягом цього дня
 - `new_confirm`, кількість підтверджених випадків захворювання протягом дня
 - `new_death`, кількість зареєстрованих смертей протягом дня

Наступним кроком підрахуємо сумарні значення цікавих нам показників, що
припадають на певний регіон протягом доби. Бібліотека `tidyverse` дає можливість
зробити це функціями, що ззовні нагадують відповідні конструкції в SQL:

```{r}
daily_area_reg_dyn <- area_dyn %>%
    select(zvit_date, registration_area, new_susp, new_confirm, new_death) %>%
    group_by(zvit_date, registration_area) %>%
    summarise(new_susp = sum(new_susp),
              new_confirm = sum(new_confirm),
              new_death = sum(new_death))
```

Поки що дані про дати були представлені в форматі звичайних текстових
рядків. Аби система могла нормально працювати з ними, їх слід перетворити у
внутрішнє
представлення. [Основними](https://www.rdocumentation.org/packages/base/versions/3.6.2/topics/DateTimeClasses)
класами для представлення часу та дат в R є `POSIXct` та `POSIXlt`. Однак, для
зручнішої роботи з датами (календарними днями) є клас
[`Date`](https://www.rdocumentation.org/packages/base/versions/3.6.2/topics/Dates). Його
внутрішнє представлення --- ціле число, що дорівнює кількості днів, що минули
від першого січня 1970 року до вказаної дати.

Аби перетворити рядок з текстом дати на об'єкт класу `Date` служить функція
[`as.Date`](https://www.rdocumentation.org/packages/base/versions/3.6.2/topics/as.Date). Передамо
як аргументи власне рядок з датою, та рядок, що описує формат, в якому цю дату
записано:

```{r}
daily_area_reg_dyn <- mutate(daily_area_reg_dyn, Cdate = as.Date(zvit_date, "%Y-%m-%d"))
```

Нарешті, побудуємо графік.

```{r daily_area_regions_dyn_susp}
(ggplot(daily_area_reg_dyn, aes(x=Cdate, y=new_susp))
    + geom_line()
    + facet_wrap(vars(registration_area), ncol = 4)
    + theme_light())
```

[Повернутись на головну](index.html)

[txt100954]: https://texty.org.ua/fragments/100954/ukrayina-proty-covid-19-ni-porazky-ni-peremohy/ "Тексти: Україна проти COVID-19: ні поразки, ні перемоги. Ми у групі країн, які найгірше справляються з пандемією"

[rd.locales]: https://www.rdocumentation.org/packages/base/versions/3.6.2/topics/locales
